臺灣臺南地方法院新市簡易庭民事判決
                                    111年度新簡字第245號
原      告  洪琪祐  
被      告  黃秋心  

上列當事人間遷讓房屋等事件，經本院於中華民國111年6月8日
言詞辯論終結，本院判決如下：
    主      文
被告應將門牌號碼臺南市○○區○○○路○○○○○號十六樓之五房屋騰空
遷讓返還原告。
被告應給付原告新臺幣捌萬柒仟玖佰肆拾捌元，並自民國一百一
十一年三月十三日起至遷讓返還上開房屋之日止，按月給付原告
新臺幣貳萬伍仟伍佰元。
原告其餘之訴駁回。
訴訟費用新臺幣壹萬零柒佰玖拾元由被告負擔。
本判決原告勝訴部分得假執行。
原告其餘假執行之聲請駁回。
    事實及理由
一、被告經合法通知，未於言詞辯論期日到場，核無民事訴訟法
    第386條所列各款情形，應依原告之聲請，由其一造辯論而
    為判決。
二、原告起訴主張： 
　㈠被告向原告承租門牌號碼：臺南市○○區○○○路000號16樓之5房
    屋(下稱系爭房屋)，及附屬於該房屋之汽機車停車位，租賃
    期間自民國109年7月13日起至110年7月13日止，每月租金新
    臺幣(下同)25,500元，而押租金雖約定為51,000元，實際上
    被告並未繳納(下稱系爭租約)。系爭租約屆滿後，兩造未再
    重新簽訂書面租約，然被告仍持續占用系爭房屋，並按原約
    定金額繳納租金予原告，惟自110年12月起被告未依約給付
    租金，迄今共積欠110年12月至111年2月，3期租金，共76,5
    00元，加上系爭房屋之汽機車停車位每期清潔費500元，合
    計3期1,500元清潔費亦應由被告負擔。及被告積欠水電、瓦
    斯費共11,448元，亦由原告代為繳納完畢，是依租賃關係請
    求被告給付積欠租金78,000元，及水電、瓦斯費用11,448元
    。
　㈡原告曾先後於111年2月18日、111年3月8日以存證信函催告被
    告繳納租金，並表明終止系爭租約，然被告迄今仍未遷讓返
    還系爭房屋。為此，依民法第767條第1項物上返還請求權規
    定，請求被告騰空遷讓返還系爭房屋予原告，並依民法第17
    9條不當得利法律關係，請求被告自111年3月13日起至遷讓
    返還系爭房屋日止，按月給付原告26,000元之相當於租金不
    當得利。
　㈢聲明：①被告應將門牌號碼臺南市○○區○○○路000號16樓之5房
    屋騰空遷讓返還原告。②被告應給付原告89,448元，並自111
    年3月13日起至遷讓返還系爭房屋之日止，按月給付原告26,
    000元。③願供擔保准予假執行。
三、被告方面：被告未於言詞辯論期日到場，亦未提出書狀作任
    何聲明或陳述。 
四、本院之判斷： 
　㈠按租賃期限屆滿後，承租人仍為租賃物之使用收益，而出租
    人不即表示反對之意思者，視為以不定期限繼續契約；租賃
    定有期限者，其租賃關係，於期限屆滿時消滅。未定期限者
    ，各當事人得隨時終止契約；承租人於租賃關係終止後，應
    返還租賃物，民法第451條、第450條第1項、第2項、第455
    條前段分別定有明文。又所有人對於無權占有或侵奪其所有
    物者，得請求返還之，則有同法第767條第1項前段可參照。
　㈡本件原告主張之上揭事實，業據其提出租賃合約書、存證信
    函及回執、臺南市政府財政稅務局111年房屋稅繳納書、台
    灣自來水公司轉帳代繳水費繳費憑證及台灣電力公司繳費憑
    證等件為證，而被告已於相當時期受合法通知，未於言詞辯
    論期日到場爭執，本院綜合上開事證調查結果，堪信原告主
    張為真實。
　㈢查兩造間之租約契約本於110年7月13日屆滿，嗣租賃期限屆
    滿後，承租人即被告表達續租之意思，並繼續占有使用系爭
    房屋，出租人即原告亦不為反對之意思，陸續向被告收取系
    爭房屋租金，兩造間就系爭房屋已視為不定期限繼續契約甚
    明。被告於租賃期間，因積欠租金達2期以上，原告乃於111
    年2月18日寄發永康網寮000056號存證信函(下稱系爭存證信
    函)催告被告繳納租金，並告知終止租賃關係，則有原告提
    出之存證信函及回執可證。原告終止租賃契約之行為，核與
    上開民法規定相符，則兩造間之不定期限租賃契約，可認已
    於111年3月13日終止。又系爭租約既經終止，被告已無占用
    系爭房屋權源，原告依民法第767條第1項物上返還請求權規
    定，請求被告騰空遷讓返還系爭房屋，洵屬有理，應予准許
    。　　
　㈣另查，被告於租賃期間僅交付至110年11月之租金，自110年1
    2月起即未繳付租金，原告請求被告給付110年12月、111年1
    、2月共3個月租金76,500元(25,5003=76,500)，與水電、
    瓦斯費共11,448元，合計87,948元，為有理由，應予准許。
    至原告請求被告給付每期500元車位清潔費，合計3期共1,50
    0元，然觀諸系爭租約內兩造並無約定車位清潔費金額若干
    ，應由何人負擔。何況，系爭租約第五條第1項第㈠款約定「
    管理費由出租人負擔」，衡諸常情，車位清潔費包含在管理
    費中，並非罕見，或者，於管理委員會收取管理費時一併收
    取車位清潔費，難單獨抽離由承租人自行繳納。準此，系爭
    租約內僅約定管理費由原告負擔，卻未約定車位清潔費由何
    人負擔，原告就每期車位清潔費500元由被告負擔一事，未
    盡舉證之責，請求被告給付110年12月、111年1、2月車位清
    潔費共1,500元，並無依據，無足採認。
　㈤再查，無法律上之原因而受利益，致他人受損害者，應返還
    其利益，依其利益之性質不能返還者，應償還其價額，民法
    第179條、第181條但書分別定有明文，而無權占有他人房屋
    ，可能獲得相當於租金之利益為社會通常之觀念。查系爭租
    約業已終止，被告仍繼續占用系爭房屋，自屬無法律上原因
    獲得相當於系爭房屋租金之利益，致原告受有損害，原告自
    得請求被告給付上開期間相當於租金之不當得利。爰以兩造
    原租賃契約約定每月租金25,500元(不含每期車位清潔費500
    元)，並衡以原告所受損害等因素，認以每月25,500元計算
    相當於租金之不當得利，應屬適當。是原告請求被告自111
    年3月13日起至遷讓返還系爭房屋之日止，按月給付原告25,
    500元之相當於租金不當得利，應屬合理，自可採認；逾此
    部分則無依據，不予憑採。
五、綜上所述，原告依據租賃法律關係、物上返還請求權及不當
    得利等法律關係，請求①被告應將系爭房屋騰空遷讓返還原
    告。②被告應給付原告87,948元，並自111年3月13日起至遷
    讓返還系爭房屋之日止，按月給付原告25,500元，為有理由
    ，應予准許；逾此範圍之請求，為無理由，應予駁回。
六、按各當事人一部勝訴、一部敗訴者，其訴訟費用，由法院酌
    量情形，命兩造以比例分擔或命一造負擔，或命兩造各自負
    擔其支出之訴訟費用；法院為終局判決時，應依職權為訴訟
    費用之裁判，民事訴訟法第79條、第87條第1項分別定有明
    文。本件除原告支出第一審裁判費10,790元外，並無其餘費
    用支出，是本件訴訟費用額確定為10,790元。又本件訴訟，
    兩造各有勝敗，惟原告敗訴部分即部分相當於租金之不當得
    利、車位清潔費等，屬於附帶請求，依民事訴訟法第77之2
    條第2項規定不併算訴訟標的價額，而未徵收訴訟費用，故
    認第一審訴訟費用10,790元應由被告負擔。及本判決係就民
    事訴訟法第427條規定適用簡易程序所為被告敗訴之判決，
    依同法第436條第2項準用第389條第1項第3款規定，應依職
    權宣告假執行，原告就此聲明願供擔保聲請宣告假執行，核
    無必要。至原告敗訴部分，假執行聲請則失所附麗，應併予
    駁回。
七、據上論結，本件原告之訴為一部有理由，一部無理由，依民
    事訴訟法第436條第2項、第385條第1項前段、第79條、第87
    條第1項、第389條第1項第3款，判決如主文。　　　　　
中　　華　　民　　國　　111 　年　　6 　　月　　24　　日
                  臺灣臺南地方法院新市簡易庭
　　　　　　　　　　　　　　　　　法  官　許蕙蘭
上為正本係照原本作成。
如不服本判決，應於送達後20日內，向本院提出上訴狀並表明上
訴理由，如於本判決宣示後送達前提起上訴者，應於判決送達後
廿日內補提上訴理由書（須附繕本）。如委任律師提起上訴者，
應一併繳納上訴審裁判費。
中　　華　　民　　國　　111 　年　　6 　　月　　24　　日
                                  書記官  柯于婷